臺灣臺南地方法院民事裁定
111年度家親聲字第89號
聲  請  人  杜雨融
代  理  人  周起祥律師
相  對  人  杜宗勲

特別代理人  李慧千律師
上列當事人間聲請減輕或免除扶養義務事件，本院裁定如下：
    主      文
聲請人對相對人之扶養義務應予免除。
聲請費用由相對人負擔。　　
    理      由
一、本件聲請意旨略以：
（一）自聲請人出生後，相對人從未扶養過聲請人，一直由聲請
      人母親陳秀鸞扶養聲請人成人，且相對人因後婚與他人另
      組家庭，育有其他直系血親卑親屬，依法另有負扶養義務
      之子女。
（二）相對人與聲請人母親陳秀鸞於民國73年11月13日辦理結婚
      登記，婚後相對人對於懷孕在身的陳秀鸞未為關懷，漠不
      關心，74年1月29日陳秀鸞於手術室即將臨盆之際，需要
      家屬簽手術同意書，相對人經通知才知悉到場，且到場時
      渾身酒氣，手術費用亦未負擔一分一毫，陳秀鸞本以為聲
      請人出生後，相對人會一肩扛下照顧家庭之責任。豈料，
      相對人開始拈花惹草，對聲請人與陳秀鸞全無關心及照顧
      ，也未曾支付其任何生活費用，陳秀鸞無奈之下只能對相
      對人提出刑事通姦告訴，相對人卻於聲請人甫滿周歲不久
      ，即提出以自願離婚為條件，希望陳秀鸞撤回告訴，陳秀
      鸞遂允其所求撤回刑事通姦告訴，並於75年9月1日與相對
      人辦理離婚登記，帶著聲請人搬離原住處，輾轉遷至新北
      市重新生活，多年來與相對人毫無聯絡與瓜葛，孰料，聲
      請人於110年10月接獲臺南市政府社會局函文告知召開家
      屬協調協議，討論相對人照顧事宜。相對人從未有撫育聲
      請人之事實，對於聲請人並未給付分毫生活費用，且長期
      以來未曾過問與關心，如今有何權利要求聲請人負扶養義
      務？相對人於84年已與他人締結婚姻，並育有其他子女，
      理應由其後婚之子女負擔扶養義務。倘由聲請人負擔扶養
      義務，顯失公平，且情節重大，爰依民法第1118條之1請
      求免除聲請人對相對人之扶養義務。
（三）陳秀鸞與相對人於75年8月19日簽訂離婚協議書，其中記
      載：「…二、甲乙方之婚生女兒杜雨融歸乙方監護扶養。
      」顯見聲請人自幼受母親單方行使親權及扶養義務，相對
      人並未負起扶養義務；另雖陳秀鸞與相對人有由其母陳秀
      鸞扶養之上開約定，但此僅為內部間分擔之約定，該約定
      並不因此免除相對人對聲請人保護教養費用負擔之外部義
      務，亦非可據為相對人未扶養聲請人之正當理由。
（四）陳秀鸞與相對人之離婚登記申請書記載：「離婚後住址：
      臺中市○區○○里00鄰○○○路000號」、「記事：2.由妻監護
      之子女姓名：杜雨融、3.女方同時遷出離婚後住址」等顯
      見，陳秀鸞與相對人離婚後即與聲請人遷至臺中市，未再
      與相對人同住，相對人亦無從為任何之扶養事實之可能。
（五）爰聲明：聲請人對相對人之扶養義務應予免除。
二、相對人特別代理人答辯略以：相對人目前因罹患失智症，對
    於時間及生活事件均無法記得，對於過去發生的事情皆已忘
    記，無法明確回應聲請人之主張。相對人特別代理人也無法
    聯繫到相對人親屬探求相關事實。依據聲請人提出聲請人及
    其母親之戶籍謄本資料，聲請人及其母親在78年3月11日已
    經從臺中縣太平鄉的戶籍在遷移到新北市竹林里的戶籍。由
    此足徵相對人確實至少在78年3月11日即已經沒有與聲請人
    及其母親同住。依據相對人之戶籍資料，可知相對人於84年
    1月29日已經與第三人結婚，另組家庭。惟查，相對人雖於8
    4年以前已經與聲請人母親離婚，至少在78年3月11日即未再
    與聲請人同住，然相對人是否在聲請人應受扶養時期沒有正
    當理由而未負擔對聲請人之扶養費用，請求鈞院依職權調查
    證據等語。
三、經查：
（一）按受扶養權利者對負扶養義務者無正當理由未盡扶養義務
      ，且情節重大者，法院得免除其扶養義務。此觀民法第11
      18條之1第1項、第2項規定甚明。前開規定以受扶養權利
      者無正當理由對負扶養義務者未盡扶養義務，且情節重大
      為已足，不以受扶養權利者從未對扶養義務者履行扶養義
      務為限（最高法院103年度台簡抗字第73號民事裁定參照
      ）。
（二）查聲請人主張其為相對人之女之事實，有聲請人所提戶籍
      謄本在卷可稽，堪予認定。又聲請人主張相對人無正當理
      由對聲請人未盡扶養義務，且情節重大一節，亦經證人即
      聲請人之母陳秀鸞到庭證稱：相對人在聲請人出生之後，
      未曾照顧過聲請人，伊於75年間與相對人離婚之後，相對
      人亦未探視聲請人，聲請人是伊一個人帶大等語，堪可採
      信。
（三）是以，聲請人聲請免除其對相對人之扶養義務，為有理由
      ，應予准許。
四、依家事事件法第125條第2項、第104條第3項，裁定如主文。
中　　華　　民　　國　　111 　年　　9 　　月　　1 　　日
                         家事法庭法　官　許嘉容
以上正本係照原本作成。　　　　　　　　　
如不服本裁定，應於送達後10日內向本院提出抗告狀，並繳納抗
告費新臺幣1,000元。
中　　華　　民　　國　　111 　年　　9 　　月　　2 　　日
                                 書記官  李雅涵